最高法院刑事判決　　　　　　　　　　　　　　　九十一年度台上字第四一二三號
　　上　訴　人　甲○○　男民國.
右上訴人因違反毒品危害防制條例案件，不服台灣高等法院中華民國九十一年五月十
日第二審判決（九十年度上重訴字第六二號，起訴案號：台灣桃園地方法院檢察署九
十年度偵字第五九六一、七七七二號），提起上訴，本院判決如左：
    主  文
原判決撤銷，發回台灣高等法院。
    理  由
本件原判決認定上訴人甲○○係新加坡籍人，因失業生活困苦，經其新加坡友人「Ｊ
ＯＨＮ」告知可自馬來西亞代為攜帶毒品至台灣以賺取外快，事成之後，允予新加坡
幣一萬元為酬，上訴人見有厚利可圖，即予應允，而於民國九十年四月九日晚上十一
時許，自新加坡搭車前往馬來西亞吉隆坡等候，同年月十日下午二時三十分許，某不
詳姓名年籍之成年男子即以電話與上訴人聯繫，要求其趕赴吉隆坡國際機場與「ＪＯ
ＨＮ」及該不詳姓名年籍成年男子會合，在吉隆坡國際機場內，「ＪＯＨＮ」與該不
詳姓名成年男子共同將一只底部夾層藏置有第一級毒品海洛因磚九塊及第二級毒品Ｍ
ＤＭＡ藥丸壹包之硬塑膠盒再以膠帶密封之黑色手提袋，及來台灣之來回機票、生活
費用新台幣一萬元當場交付上訴人，指示上訴人搭機到台灣桃園中正國際機場後，再
搭乘計程車將該只裝有第一級毒品海洛因及第二級毒品ＭＤＭＡ之手提袋，帶至台北
縣永和市○○路○段五十一號青獅大飯店住宿，在台灣桃園中正國際機場即有不詳姓
名之成年男人會尾隨其至青獅飯店取貨，取貨時會交付酬金新加坡幣一萬元。上訴人
明知海洛因及ＭＤＭＡ均係管制進口之物品，竟圖走私入境，即將該只手提袋以託運
方式，利用不知情之長榮航空公司人員將前開毒品私運入境，上訴人則搭乘是日下午
三時二十分許，自馬來西亞吉隆坡機場起飛之長榮航空ＢＲ二二八號班機，於同日晚
間飛抵台灣桃園中正國際機場，私運管制進口之第一級毒品海洛因及第二級毒品ＭＤ
ＭＡ進入我國國境，迨當晚九時三十分許，上訴人於辦理入境通關手續，領取該只託
運之手提袋後，於出境物品檢查處因形跡可疑，為財政部台北關稅局負責檢查關員攔
檢，當場在上訴人所攜帶之該手提袋底部發現夾層內藏有以硬塑膠盒裝置之第一級毒
品海洛因九塊（合計淨重三一六四‧八０公克，包裝重八六‧一二公克，純度八四‧
六七％，純質淨重二六七九‧六四公克）、第二級毒品ＭＤＭＡ藥丸一包（淨重六０
０‧０二公克、包裝重二一‧七六公克）等情。因而維持第一審依想像競合犯論處上
訴人共同運輸第一級毒品罪刑之判決，駁回上訴人在第二審之上訴，固非無見。
惟查：(一)、第二審法院認為上訴有理由，或上訴雖無理由，而原判決不當或違法者，
應將原判決經上訴部分撤銷，就該案件自為判決，刑事訴訟法第三百六十九條第一項
前段規定甚明。原判決認定上訴人將前開手提袋以託運方式，利用不知情之長榮航空
公司人員將前開毒品私運入境，上訴人則搭乘是日下午三時二十分許，自馬來西亞吉
隆坡機場起飛之長榮航空ＢＲ二二八號班機，於同日晚間飛抵台灣桃園中正國際機場
，而以私運管制進口之第一級毒品海洛因及第二級毒品ＭＤＭＡ進入我國國境之間接
正犯論擬。核與第一審判決認定上訴人攜帶前開海洛因及搖頭丸毒品搭乘九十年四月
十日下午十五時二十分許自馬來西亞吉隆坡機場起飛之長榮航空ＢＲ二二八號班機，
於同日晚間飛抵台灣桃園縣大園鄉中正國際機場，私擅運輸管制進口第一級毒品海洛
因及第二級毒品ＭＤＭＡ進入我國國境，而依想像競合犯論處上訴人共同運輸第一級
毒品罪刑，並未認定上訴人係間接正犯不一致，顯認第一審判決不當，但原判決竟未
將第一審之不當判決撤銷，卻判決予以維持，自有可議。(二)、採為判決基礎之證據資
料，必須經過調查程序，而顯出於審判庭者，始與直接審理主義符合，否則其所踐行
之訴訟程序，即屬違背法令。原判決理由二之(一)說明採卷附台北關稅局扣押貨物、運
輸工具收據及搜索筆錄為上訴人不利論據之一，但於審判期日，未將該文書向上訴人
提示給予閱覽，或告以要旨（原審卷審判筆錄），使其有辯解之機會，即逕採為上訴
人不利之證據，難謂無應於審判期日調查之證據，而未予調查之違法。(三)、有罪判決
書之事實一欄，為判斷其適用法令當否之準據，法院應將依職權認定與論罪科刑有關
之事實，翔實記載，然後於理由內逐一說明其憑以認定之證據，並使事實認定與理由
說明，互相適合，方為合法。倘若事實認定與理由說明，不相一致，或事實或理由欄
內之記載，前後齟齬，按諸刑事訴訟法第三百七十九條第十四款後段規定，均屬判決
理由矛盾之當然違背法令。原判決事實欄認定記載查扣上訴人運輸入境之第一級毒品
純質淨重為二六七九‧六四公克一節，與理由欄二之(一)謂查扣之白色塊狀物九塊，經
送法務部調查局檢驗結果，發覺該九塊白色塊狀物，均係第一級毒品海洛因磚，純質
淨重二六七九‧九四公克，有法務部調查局九十年四月二十五日（九十）陸(一)字第九
０一六六五六三號鑑定通知書一紙附卷可稽之說明，不盡一致，亦有可議。上訴意旨
指摘原判決不當，尚非全無理由，應認有撤銷發回更審之原因。
據上論結，應依刑事訴訟法第三百九十七條、第四百零一條，判決如主文。
中      華      民      國    九十一    年      七      月    二十五    日
                              最高法院刑事第三庭
                                  審判長法官  董  明  霈
                                        法官  林  茂  雄
                                        法官  王  居  財
                                        法官  張  祺  祥
                                        法官  石  木  欽
      右正本證明與原本無異
                                              書  記  官
中      華      民      國    九十一    年      七      月    三十一    日
